【裁判字號】    99,交聲,635
【裁判日期】    990924
【裁判案由】    違反道路交通管理處罰條例聲明異議
【裁判全文】
臺灣桃園地方法院刑事交通事件裁定     99年度交聲字第635號
原處分機關  交通部公路總局新竹區監理所中壢監理站
異  議  人
即受處分人  甲○○
上列異議人即受處分人因違反道路交通管理處罰條例案件，對於
交通部公路總局新竹區監理所中壢監理站民國99年5 月7 日所為
之處分（原處分案號：壢監裁字第裁53-U00000000號）聲明異議
，本院裁定如下：
    主  文
異議駁回。
    理  由
一、原處分意旨略以：異議人即受處分人甲○○（下稱異議人）
    於民國98年6 月4 日上午9 時24分許，駕駛車牌號碼
    V8-4506 號自用一般小貨車，行經桃園縣中壢市○○里○○
    道，警鈴已響，紅燈已閃，遮斷器開始放下，仍強行闖越平
    交道，為內政部警政署鐵路警察局第一警務段中壢派出所員
    警調閱該處鐵路平交道監視錄影畫面，依道路交通管理處罰
    條例第54條第1 款，並以鐵警行字第U00000000 號舉發通知
    單舉發違規，並經原處分機關以98年7 月16日壢監裁字第裁
    53-U00000000號違反道路交通管理事件裁決書裁處罰鍰新臺
    幣( 下同)1萬元、計違規點數3 點，並施以道路交通安全講
    習，惟原舉發對象誤認為上開小貨車所有人江衍瑟，經江衍
    瑟不服提出異議，於本院98年度交聲更字第51號交通事件調
    查中，因異議人於調查過程中自承為駕駛人，本院因而裁定
    江衍瑟不罰，原處分機關復依上開裁定結果，以99年5 月7
    日壢監裁字第裁53-U00000000號違反道路交通管理事件裁決
    書，依道路交通管理處罰條例第54條第1 款、第85條第1 項
    規定裁處異議人罰鍰1 萬元，並依同條例第63條第1 項第3
    款規定，記違規點數3 點。
二、聲明異議意旨略以：伊駕駛上開車輛行經普仁里平交道，當
    第一輛火車行駛過後，平交道遮斷器舉起，伊遂繼續往前行
    駛，但行駛到鐵道中央時，復有第二輛火車欲行經該路段，
    遮斷器再度放下，伊卡在鐵道中間進退兩難，只得闖越遮斷
    器離開鐵道以求自保，實因火車密集通過時段，鐵路局人員
    不應升起柵欄又迅速放下，顯有缺失，伊絕非故意闖越平交
    道云云。
三、按汽車駕駛人，駕車在鐵路平交道不遵守看守人員之指示，
    或遮斷器開始放下，或警鈴已響、閃光號誌已顯示，仍強行
    闖越者，處6,000 元以上12,000元以下罰鍰；汽車駕駛人駕
    駛汽車違反道路交通管理處罰條例第54條規定者，除依原條
    款處罰鍰外，並予記違規點數3 點；汽車駕駛人，有第54條
    規定之情形者，應接受道路交通安全講習，道路交通管理處
    罰條例第54條第1 款、第63條第1 項第3 款、第24條第1 項
    第4 款分別定有明文。次按汽車行駛中，駕駛人看到鐵路平
    交道標誌或標線後，應即將速度降低至時速15公里以下，接
    近平交道時，應依下列規定：一、鐵路平交道設有遮斷器或
    看守人員管理者，如遮斷器已開始放下或看守人員表示停止
    時，應即暫停，俟遮斷器開放或看守人員表示通行後，始得
    通過。如遮斷器未放下或看守人員未表示停止時，仍應看、
    聽鐵路兩方無火車駛來，始得通過。二、鐵路平交道設有警
    鈴及閃光號誌者，警鈴已響，閃光號誌已顯示，駕駛人應暫
    停俟火車通過後，看、聽鐵路兩方確無火車駛來，始得通過
    。如警鈴未響，閃光號誌未顯示，仍應看、聽鐵路兩方無火
    車駛來，始得通過，道路交通安全規則第104 條第1 項第1
    款、第2 款亦有明文；又鐵路平交道號誌雙盞紅燈開始交替
    閃爍時，表示行人與車輛均禁止進入平交道，車輛並應停止
    於停止線前，如已在平交道中，應迅速離開，道路交通標誌
    標線號誌設置規則第209 條亦定有明文。
四、異議人駕駛車牌號碼V8-1506 號自用小貨車於98年6 月4日
    上午9 時24分許，行經桃園縣中壢市○○里○○道前，有警
    鈴已響、閃光號誌已顯示、遮斷桿開始放下，仍強行闖越平
    交道之違規行為，而遭原處分機關舉發乙節，有鐵警行字第
    U00000000 號舉發通知單及舉發照片1 張、原處分機關壢監
    裁字第裁53-U0000 0000 號裁決書各1 份，並有錄影光碟1
    份在卷可稽( 參見本院卷第6 、9 頁) 。異議人雖坦承有上
    開闖越平交道之行為，惟以前揭情詞置辯，經查：
  (一)按臺灣鐵路管理局號誌裝置養護檢查作業程序第291 條規定
    ：自動遮斷器依下列規定調整：1.遮斷器之關閉動作，應在
    警報動作開始後，6 秒至8 秒啟動。2.遮斷器之關閉動作時
    間，應在6 秒至10秒以內，開放時間應在12秒以內，足見平
    交道警鈴響起，閃光號誌顯示後約6 秒至8 秒，遮斷器始會
    放下。參以上開說明，遮斷器啟動時，係警鈴響起、閃光號
    誌後約6 至8 秒，足認駕駛人於通過平交道前，應有充分時
    間辨認警鈴是否響起，或閃光號誌已否顯示為是。
  (二)經本院勘驗本件錄影光碟，勘驗結果為：「影片時間9 時22
    分17秒，平交道上下兩側各有柵欄，警示鈴響起。9 時22分
    25秒，柵欄放下，異議人車輛停於柵欄前。9 時23分51秒，
    火車經過。9 時24分01秒，火車離開。9 時24分07秒，兩側
    柵欄升起，柵欄兩側停等車輛前進，異議人車輛前行，警示
    鈴持續鈴響。9 時24分16秒，上方柵欄放下，接著下方柵欄
    再放下。9 時24分59秒，另一台火車經過。」( 參見本院卷
    第20頁正反面)
  (三)是本件確如異議人所述，當時有兩臺火車經過，惟自影片時
    間9 時22分17秒起警示鈴即持續鈴響，至第2 臺火車出現前
    皆未停止，揆諸前開說明，當平交道警鈴響起，閃光號誌顯
    示後約6 秒至8 秒，遮斷器將會放下，既警示鈴並未停止鈴
    響，異議人自可預期或有第2 臺火車將行通過；且前開所述
    之道路交通安全規則明定，鐵路平交道設有警鈴及閃光號誌
    者，警鈴已響，閃光號誌已顯示，駕駛人本應暫停俟火車通
    過後，看、聽鐵路兩方確無火車駛來，始得通過。查異議人
    僅因第1 臺火車剛通過，遮斷器升起，即隨其他停等車輛前
    行，而未為看、聽以確認確無火車行駛，本有疏失；若異議
    人有注意仍有火車將要通行，自不會發生本次通行鐵道半途
    中柵欄放下之情形，異議人稱此乃鐵路局人員之缺失，實屬
    牽強。故異議人未考量警示鈴響或有火車仍要通行，亦未確
    認確無火車駛來，執意加速前行闖越，堪認異議人確有「警
    鈴已響、閃光號誌已顯示，闖越平交道」之違規行為。
  (四)另異議人於本院調查中復辯稱，伊在第一部火車通過時，因
    為伊在轉彎的地方，所以看不到號誌燈，但有聽到警鈴響，
    所以停在轉彎處，第二部火車通過時，伊有開往前一點，伊
    沒有注意號誌，伊係看到柵欄升起才通過，且是通過一半才
    聽到警鈴聲音，柵欄在警鈴聲響後才放下等語。惟上開勘驗
    筆錄顯示，警示鈴係持續鈴響，並未間斷，異議人如在第一
    輛火車通過時可聽見警示鈴響，應不會在通過鐵道一半才再
    次聽到警示鈴響，異議人所辯，顯係推託之詞，殊不足採。
五、綜上所述，異議人確實於前揭時、地，有駕車在鐵路平交道
    警鈴已響、閃光號誌已顯示，仍強行闖越之違規行為，依道
    路交通管理處罰條例第54條第1 項、第85條第1 項，裁處罰
    鍰1萬 元，並依同條例第63條第1 項第3 款規定，記違規點
    數3點 ，並無不當。本件聲明異議為無理由，應予駁回。
據上論斷，應依道路交通管理處罰條例第87條第2 項、道路交通
案件處理辦法第19條，裁定如主文。
中    華    民    國    99    年    9     月    24    日
                    交通法庭    法  官  丁俞尹
以上正本證明與原本無異。
如不服本裁定，應於裁定送達後5 日內向本院提出抗告狀。
                                書記官  陳亭竹
中    華    民    國    99    年    9     月    29    日

司法院資訊處製作；財團法人民間司法改革基金會備份。
